臺灣士林地方法院刑事判決　　　　　　　 96年度簡字第122號
聲　請　人　臺灣士林地方法院檢察署檢察官
被　　　告　甲○○
上列被告因洗錢防制法案件，經檢察官提起公訴（95年度偵字第
5327號），因被告於本院準備程序自白犯罪（95年度易字第1150
號），經合議庭裁定由受命法官獨任逕以簡易判決處刑如下：
    主  文
甲○○幫助意圖為自己不法之所有，以詐術使人將本人之物交付
，累犯，處拘役柒拾日，如易科罰金以銀元佰元即新臺幣玖佰
元折算壹日。
    事實及理由
一、本件犯罪事實、證據除引用如附件檢察官起訴書之記載外，
    並補充如下：
（一）犯罪事實部分：甲○○前於民國90年間，因違反毒品危害
      防制條例案件，經法院判處有期徒刑10月確定，並於92年
      1 月31日縮刑期滿執行完畢出監，竟仍不知悔改，提供如
      起訴書所載之帳戶存摺、金融卡（含密碼）予不詳之詐騙
      集團成員，幫助詐騙集團成員意圖為自己不法所有，遂行
      起訴書所載之詐欺取財行為。
（二）證據部分：業據被告甲○○於本院準備程序坦承不諱（見
      本院96年2 月5 日準備程序筆錄第2 頁），並有起訴書所
      載之其他證據可資佐證，足見其自白與事實相符，堪予採
      信。又按金融機構接受客戶申請一般存款帳戶之現況，絕
      大多數不須任何條件，亦無須任何費用，即任何人均可辦
      理金融帳戶存摺使用，如無特殊理由，實無借用他人存摺
      使用之必要；而金融存摺事關存款人個人財產權益之保障
      ，倘有不明之金錢來源，甚而攸關個人法律上之責任，其
      專有性甚高，除非本人、與本人具有信賴關係或其他特殊
      原因，難認有何流通使用之可能，一般人均有妥為保管防
      阻他人任意使用之認識；縱使特殊情況偶有交付他人使用
      之需，亦必然深入瞭解用途及合理性後，再行提供以使用
      ，方符常情。且該等專有物品如落入不明人士手中，而未
      加以闡明正常用途，極易被利用為與財產有關之犯罪工具
      ，此為吾人依一般生活認知所易於體察之常識。又有犯罪
      意圖者，非有正當理由，竟提供金錢代價徵求他人之帳戶
      ，則客觀上可預見其目的，係供為某筆資金之存入，後再
      行領出之用，且該筆資金之存入及提領過程係有意隱瞞其
      流程或避免行為人身分曝光之用意，一般人本於一般認知
      能力均甚易於瞭解。而一般詐欺集團即常以向不特定人收
      購或租用金融帳戶存摺之方法而從事如同本案之詐欺犯罪
      模式，報章、雜誌、電視亦常有報導。查被告為成年男子
      ，並非無社會經驗之人，明知存摺、提款卡（含密碼）等
      有關個人財產、身分之物品，倘淪落於不明人士手中，極
      易被利用為與財產有關之犯罪工具，竟願以些微之對價，
      將其存摺等物交付予與其身分上不具密切關係之人，顯然
      對於該帳戶將作為不法使用，有所認知，是雖卷內事證並
      無積極證據證明被告知悉該詐欺集團將如何犯罪，而無法
      於
      本件認定被告有與該詐欺集團實施詐欺犯行之共同犯意聯
      絡，惟被告既對金融帳戶交付他人使用，可能遭持以從事
      財產犯罪有所認知，其有幫助他人犯詐欺取財罪之不確定
      犯罪故意甚明。綜上，本件事證明確，被告幫助詐欺取財
      之犯行堪以認定，應依法論科。
二、按被告行為後，刑法業於94年2 月2 日修正公布，並於95年
    7 月1 日起施行，應依修正後刑法第2 條第1 項之準據法規
    定，為「從舊從輕」之比較，且比較新舊法時，應就罪刑有
    關之共犯、未遂犯、想像競合犯、牽連犯、連續犯、結合犯
    ，以及累犯加重、自首減輕暨其他法定加減原因（如身分加
    減）與加減例等一切情形，綜其全部罪刑之結果而為比較後
    ，再適用有利於行為人之法律處斷，而不得一部割裂分別適
    用不同之新舊法（最高法院95年度第8 次刑事庭會議決議參
    照）。本院依修正後刑法第2 條第1 項規定，綜合比較刑法
    修法關於本案適用之相關規定，詳如附表所示。
三、核被告所為，係犯刑法第30條第1 項、第339 條第1 項詐欺
    取財罪之幫助犯。查被告前曾受如犯罪事實欄所述有期徒刑
    之執行，有臺灣高等法院被告前案紀錄表附卷可按，其於有
    期徒刑執行完畢5 年以內，故意再犯有期徒刑以上刑之本罪
    ，為累犯，應依刑法第47條第1 項規定加重其刑。爰審酌被
    告之素行、其提供帳戶資料予他人使用，所為已影響社會正
    常交易安全，增加被害人尋求救濟之困難，並使犯罪之追查
    趨於複雜，對於社會金融秩序之危害非輕，惟被害人遭詐欺
    之金錢尚非鉅額，及被告犯罪後已坦承犯行，態度良好等一
    切情狀，量處如主文所示之刑，並諭知易科罰金之折算標準
    。
四、依刑事訴訟法第449 條第2 項、第3 項、第454 條第2 項，
    刑法第2 條第1 項、第30條第1 項、第2 項、第339 條第1
    項、第47條第1 項，修正前刑法第41條第1 項前段，刑法施
    行法第1 條之1 ，修正刪除前罰金罰鍰提高標準條例第2條
    ，逕以簡易判決處刑如主文。
五、如不服本件判決，應自判決送達之日起10日內，向本院提起
    上訴。
中　　華　　民　　國　　96　　年　　2 　　月　　27　　日
                  刑事第四庭法  官  梁哲瑋
以上正本證明與原本無異。
                            書記官  陳玉瓊
中　　華　　民　　國　　96　　年　　2 　　月　　27　　日
附表（修正後刑法下稱新法，修正前刑法下稱舊法）
┌──┬───────────┬───────────┬──────┬─────────┐
│編號│     新法規定         │      舊法規定        │個別比較結果│    理由及根據    │
├──┼───────────┼───────────┼──────┼─────────┤
│ 一 │第339條第1項          │第339條第1項          │刑法第339 條│1.新法第33條第5款 │
│    │意圖為自己或第三人不法│同左                  │第1 項（條文│  規定罰金刑為新臺│
│    │之所有，以詐術使人將本│                      │本身未作修正│  幣1,000 元以上，│
│    │人或第三人之物交付者，│                      │）          │  以百元計算之，新│
│    │處5 年以下有期徒刑、拘│                      │            │  法施行後，應依新│
│    │役或科或併科1,000 元以│                      │            │  法第2條 第1 項之│
│    │下罰金。              │                      │            │  規定，適用最有利│
│    │                      │                      │            │  於行為人之法律。│
│    │第33條第5 款          │第33條第5 款          │舊法第33條第│2.刑法第339 條第1 │
│    │罰金：新臺幣1,000 元以│罰金：1元以上。       │5款         │  項之罰金刑，依舊│
│    │上，以百元計算之。    │                      │            │  法之規定，為銀元│
│    │                      │                      │            │  10,000元即新臺幣│
│    │刑法施行法第1之1條    │罰金罰鍰提高標準條例第│刑法施行法第│  30,000元以下罰金│
│    │中華民國94年1 月7 日刑│1條                   │1條之1      │  ，而依新法之規定│
│    │法修正施行後，刑法分則│依法律應處罰金、罰鍰者│            │  ，上開法條之罰金│
│    │編所定罰金之貨幣單位為│，就其原定數額得提高為│            │  貨幣單位為新臺幣│
│    │新臺幣。94年1 月7 日刑│二倍至十倍。但法律依一│            │  ，且因非屬72年6 │
│    │法修正時，刑法分則編未│定比率規定罰金或罰鍰之│            │  月26日至94年1 月│
│    │修正之條文定有罰金者，│數額或倍數者，依其規定│            │  7 日新增或修正之│
│    │自94年1 月7 日刑法修正│。                    │            │  條文，罰金數額提│
│    │施行後，就其所定數額提│                      │            │  高為三十倍，故新│
│    │高為三十倍。但72年6 月│現行法規所定貨幣單位折│            │  法之罰金刑為新臺│
│    │26日至94年1 月7 日新增│算新臺幣條例第2條     │            │  幣30,000元，二者│
│    │或修正之條文，就其所定│現行法規所定金額之貨幣│            │  之最高罰金數額相│
│    │數額提高為三倍。      │單位為圓、銀元或元者，│            │  同，但最低數額則│
│    │                      │以新臺幣元之三倍折算之│            │  以舊法對被告較為│
│    │                      │。                    │            │  有利，亦即新法並│
│    │                      │                      │            │  無較有利被告之情│
│    │                      │                      │            │  形，依刑法第2條 │
│    │                      │                      │            │  第1項之規定，應 │
│    │                      │                      │            │  適用行為時之舊法│
│    │                      │                      │            │  。              │
│    │                      │                      │            │3.最高法院95年度第│
│    │                      │                      │            │  八次刑事庭會議決│
│    │                      │                      │            │  議三(一)1.參照。│
│    │                      │                      │            │4.刑法施行法增訂第│
│    │                      │                      │            │  1 條之1 之意旨，│
│    │                      │                      │            │  僅在使刑法規範之│
│    │                      │                      │            │  罰金刑之貨幣單位│
│    │                      │                      │            │  ，一律改為新臺幣│
│    │                      │                      │            │  ，並使增訂前後有│
│    │                      │                      │            │  關罰金刑提高之倍│
│    │                      │                      │            │  數一致，對被告而│
│    │                      │                      │            │  言，並無有利、不│
│    │                      │                      │            │  利之比較適用問題│
│    │                      │                      │            │  ，且此增訂之規定│
│    │                      │                      │            │  屬罰金罰鍰提高標│
│    │                      │                      │            │  準條例第1 條但書│
│    │                      │                      │            │  之情形，當無同條│
│    │                      │                      │            │  前段規定之適用，│
│    │                      │                      │            │  關於法定罰金刑提│
│    │                      │                      │            │  高倍數，自應逕行│
│    │                      │                      │            │  適用刑法施行法第│
│    │                      │                      │            │  1 條之1 之規定，│
│    │                      │                      │            │  併予敘明。      │
├──┼───────────┼───────────┼──────┼─────────┤
│ 二 │第47條第1項           │第47條                │無須比較    │1.舊法有關累犯之成│
│    │受徒刑之執行完畢，或一│受有期徒刑之執行完畢，│            │  立，不以再犯之罪│
│    │部之執行而赦免後，5 年│或受無期徒刑或有期徒刑│            │  係故意犯罪為限，│
│    │以內故意再犯有期徒刑以│一部之執行而赦免後，5 │            │  然新法則以再犯故│
│    │上之罪者，為累犯，加重│年以內再犯有期徒刑以上│            │  意犯為成立累犯之│
│    │本刑至二分之一。      │之罪者，為累犯，加重本│            │  要件。換言之，若│
│    │                      │刑至二分之一。        │            │  被告再犯者係故意│
│    │                      │                      │            │  犯罪，則修正前、│
│    │                      │                      │            │  後之規定，均成立│
│    │                      │                      │            │  累犯。此部分之新│
│    │                      │                      │            │  舊法規定並無二致│
│    │                      │                      │            │  ，因無刑罰法律之│
│    │                      │                      │            │  變更，無須為新舊│
│    │                      │                      │            │  法之比較。      │
│    │                      │                      │            │2.最高法院95年度第│
│    │                      │                      │            │  八次刑事庭會議決│
│    │                      │                      │            │  議四之反面解釋。│
├──┼───────────┼───────────┼──────┼─────────┤
│ 三 │第30條                │第30條                │無須比較    │因採「限制從屬形式│
│    │幫助他人實行犯罪行為者│幫助他人犯罪者，為從犯│            │理論」之立法例而修│
│    │，為幫助犯。雖他人不知│。雖他人不知幫助之情者│            │正法條文字，不涉罪│
│    │幫助之情者，亦同。    │，亦同。              │            │刑實質內容之變更，│
│    │幫助犯之處罰，得按正犯│從犯之處罰，得按正犯之│            │而無新舊法比較適用│
│    │之刑減輕之。          │刑減輕之。            │            │之問題，應適用裁判│
│    │                      │                      │            │時之新法。        │
├──┼───────────┼───────────┼──────┼─────────┤
│ 四 │第41條第1項           │第41條第1項           │舊法第41條第│1.被告於犯罪時之易│
│    │犯最重本刑為5 年以下有│犯最重本刑為5 年以下有│1項前段     │  科罰金折算標準為│
│    │期徒刑以下之刑之罪，而│期徒刑以下之刑之罪，而│            │  舊法第41條第1 項│
│    │受6 個月以下有期徒刑或│受6 個月以下有期徒刑或│            │  前段，依修正刪除│
│    │拘役之宣告者，得以新臺│拘役之宣告，因身體、教│            │  前罰金罰鍰提高標│
│    │幣1,000 元、2,000 元或│育、職業或家庭之關係或│            │  準條例第2 條之規│
│    │3,000 元折算一日，易科│其他正當事由，執行顯有│            │  定，就其原定數額│
│    │罰金。但確因不執行所宣│困難者，得以1 元以上3 │            │  提高為100 倍折算│
│    │告之刑，難收矯正之效，│元以下折算一日，易科罰│            │  一日，則本件被告│
│    │或難以維持法秩序者，不│金。但確因不執行所宣告│            │  行為時之易科罰金│
│    │在此限。              │之刑，難收矯正之效，或│            │  折算標準，應以銀│
│    │                      │難以維持法秩序者，不在│            │  元300元折算一日 │
│    │                      │此限。                │            │  ，經折算為新臺幣│
│    │                      │                      │            │  後，應以新臺幣90│
│    │                      │罰金罰鍰提高標準條例第│修正刪除前罰│  0 元折算為一日。│
│    │                      │2條（現已修正刪除）   │金罰鍰提高標│  比較修正前後之易│
│    │                      │依刑法第41條易科罰金或│準條例第2 條│  科罰金折算標準，│
│    │                      │第42條第2 項易服勞役者│            │  新法並未較有利於│
│    │                      │，均就其原定數額提高為│            │  被告，依刑法第2 │
│    │                      │一百倍折算一日；法律所│            │  條第1 項之規定，│
│    │                      │定罰金數額未依本條例提│            │  應適用舊法第41條│
│    │                      │高倍數，或其處罰法條無│            │  第1 項前段規定、│
│    │                      │罰金刑之規定者，亦同。│            │  修正刪除前罰金罰│
│    │                      │                      │            │  鍰提高標準條例第│
│    │                      │                      │            │  2 條等規定，定其│
│    │                      │                      │            │  折算標準。      │
│    │                      │                      │            │2.最高法院95年度第│
│    │                      │                      │            │  八次刑事庭會議決│
│    │                      │                      │            │  議三(二)參照。  │
└──┴───────────┴───────────┴──────┴─────────┘
附錄本判決論罪科刑依據之法條：
中華民國刑法第339條（普通詐欺罪）：
  意圖為自己或第3 人不法之所有，以詐術使人將本人或第3 人
  之物交付者，處5 年以下有期徒刑、拘役或科或併科1 千元以
  下罰金。
  以前項方法得財產上不法之利益或使第3人得之者，亦同。
  前2項之未遂犯罰之。
